【裁判字號】    97,審訴,1182
【裁判日期】    970521
【裁判案由】    偽造文書等
【裁判全文】
臺灣高雄地方法院刑事判決            97年度審訴字第1182號
公  訴  人  臺灣高雄地方法院檢察署檢察官
被      告  甲○○
            乙○○
上列被告因偽造文書等案件，經檢察官提起公訴（97年度偵字第
7042號、第7043號），嗣因被告就被訴事實為有罪之陳述，經本
院合議庭裁定由受命法官獨任依簡式審判程序審理，判決如下：
    主  文
甲○○連續行使偽造私文書，足以生損害於他人，處有期徒刑壹
年；減為有期徒刑陸月，如易科罰金，以佰元即新臺幣玖佰元
折算壹日。國泰人壽保險股份有限公司人身保險要保書簽名欄上
偽造之「丁○○」、「丙○○」署名各壹枚及「戊○○」署名計
肆枚，均沒收。
乙○○共同連續意圖為自己不法之所有，以詐術使人將本人之物
交付，處有期徒刑參月，如易科罰金，以佰元即新臺幣玖佰元
折算壹日；減為有期徒刑壹月又拾伍日，如易科罰金，以佰元
即新臺幣玖佰元折算壹日。緩刑貳年。
    事實及理由
一、本件被告甲○○、乙○○所犯均為死刑、無期徒刑或最輕本
    刑為3 年以上有期徒刑以外之罪，其於準備程序中就被訴事
    實為有罪之陳述，經法官告知簡式審判程序之旨，並聽取公
    訴人之意見後，依刑事訴訟法第273 條之1 第1 項規定，合
    議庭裁定由受命法官獨任進行簡式審判程序，合先敘明。
二、本件犯罪事實及證據，除證據部分補述「被告二人於本院審
    理時之自白」外，餘均引用附件檢察官起訴書所載。
三、被告2 人行為後，刑法、刑法施行法業已於94年2 月2 日、
    95年6 月14日修正公布，並均自95年7 月1 日施行，參酌最
    高法院95年5 月23日刑事庭第8 次會議決議，應依刑法第2
    條第1 項之規定，為新舊法比較：
  (一)修正前刑法第33條第5 款規定：「罰金：1 元以上。」修正
    後該款規定「罰金：新台幣1000元以上」，是比較新舊法結
    果，以舊法較有利於行為人。
  (二)修正前具有刑法第55條牽連犯關係者，從一重處斷，有同法
    第56條連續犯之關係者，則以一罪論，然修正後之刑法業已
    刪除第55條牽連犯、第56條連續犯之規定，則被告所犯數罪
    即應依修正後之數罪併罰之規定分論併罰。此刪除雖非犯罪
    構成要件之變更，但顯已影響行為人刑罰之法律效果，自屬
    法律有變更，仍應比較新舊法之規定。是比較結果，修正後
    之規定並非較有利於被告。
  (三)修正後刑法第62條前段關於自首之規定，由「應」減輕其刑
    修正為「得」減輕其刑，是以修正前有關自首減刑之規定既
    係「必減」，而非僅係「得減」，自係較為有利被告。
  (四)經綜合比較結果，新法對被告並無較有利，應依刑法第2 條
    第1 項前段之規定，適用行為時法即修正前之刑法處斷之。
四、核被告甲○○、乙○○於犯罪事實一所為，係犯刑法第216
    條、第220 條第2 項、第215 條之行使業務上登載不實文書
    罪及同法第339 條第1 項之詐欺取財罪；被告甲○○於犯罪
    事實二所為，係犯刑法第216 條、第220 條第2 項、第215
    條之行使業務上登載不實文書罪及同法第339 條第1項 之詐
    欺取財罪；被告甲○○於犯事實三所為，係犯刑法第216 條
    、第210 條之行使偽造私文書罪、第216 條、第220 條第2
    項、第215 條行使業務上登載不實文書罪及同法第339 條第
    1 項之詐欺取財罪。被告甲○○與乙○○2 人，就犯罪事實
    一之犯行，有犯意聯絡及行為分擔，為共同正犯 (修法前後
    均構成共同正犯，並無歧異之處，故應依一般法律適用之原
    則，適用現行、有效之裁判時法論處)。 被告甲○○於要保
    書上偽造署押之行為，為偽造私文書之部分行為；而其偽造
    私文書及業務上登載不實文書之低度犯行，為行使偽造私文
    書及行使業務上登載不實文書之高度行為所吸收，均不另論
    罪。被告甲○○多次行使業務登載不實文書、詐欺取財及行
    使偽造私文書犯行、被告乙○○多次行使業務登載不實文書
    及詐欺取財犯行，均時間緊接，所犯均係構成要件相同之罪
    名，顯係基於概括犯意為之，均為連續犯，各以一罪論，並
    依法加重其刑。又被告2 人所犯上開各罪間，有方法、目的
    之牽連關係，應各從一重之連續偽造私文書罪、連續詐欺取
    財罪論處。又被告甲○○係於有偵查犯罪權限之機關及公務
    員發覺其犯罪前，主動向檢察機關坦承其有前揭犯行，進而
    接受裁判，是其行為合於自首要件，爰依修正前刑法第62
    條前段規定，減輕其刑，並先加後減之。爰審酌被告2 人因
    一時之經濟困窘，即利用職務之便，以虛偽之事實申請理賠
    ，造成被害人之損害，所為非是。惟念其犯後均已坦承犯行
    ，被告甲○○已償還被害人部分之金額，被告乙○○於本案
    開始偵查前即已全部清償完畢等一切情狀，酌情各量處如主
    文所示之刑。又查被告2 人所為上開犯行，其犯罪時間均於
    96年4 月24日以前，合於中華民國96 年 罪犯減刑條例之規
    定，應依該條例第2 條第1 項第3 款之規定，各減其宣告刑
    2 分之1 ，併適用修正前刑法第41條第1 項前段規定，諭知
    易科罰金之折算標準（經比較修正前後刑法第41條第1 項前
    段、罰金罰鍰提高標準條例第1 條前段之規定，以修正前之
    易科罰金折算標準對被告有利）。另酌以被告乙○○前未曾
    受有期徒刑以上刑之宣告，此有臺灣高等法院被告前案紀錄
    表附卷可稽，且已將款項還清，並與被害人達成和解，被害
    人亦不予追究等情，本院念其因一時失慮，偶罹刑典，信經
    此刑之宣告後，應知警惕而無再犯之虞，因認暫不執行其刑
    為當，予以宣告緩刑，用啟自新。末國泰人壽保險股份有限
    公司之人身保險要保書已交由該公司收執，並非被告所有，
    爰不予宣告沒收，然其上偽造之「丁○○」、「丙○○」署
    名各1 枚及「戊○○」署名計4 枚，仍應依刑法第219 條之
    規定予以沒收，附此敘明。
據上論斷，應依刑事訴訟法第273 條之1 第1 項、第299 條第1
項前段、第310 條之2 、第454 條第2 項，刑法第2 條第1 項、
第216 條、第210 條、第215 條、第219 條、第220 條第2 項、
第339 條第1 項、第28條、第74條第1 項第1 款，修正前刑法（
下同）第56條、第55條後段、第62條前段、第41條第1 項前段，
廢止前罰金罰鍰提高標準第2 條，刑法施行法第1 條之1 ，中華
民國96年罪犯減刑條例第2 條第1 項第3 款、第4 條、第7 條，
判決如主文。
本案經檢察官鄭益雄到庭執行職務。
中    華    民    國    97    年    5    月     21    日
                  刑事第七庭  法  官  李淑惠
以上正本證明與原本無異。
如不服本判決應於收受本判決後10日內向本院提出上訴書狀，並
應敘述具體理由，如未敘述上訴理由者，應於上訴期間屆滿後20
日內補提理由書狀於本院（均須按他造當事人之人數附繕本）「
切勿逕送上級法院」。
中    華    民    國    97    年    5    月     21    日
                              書記官  王淑娟
附錄法條全文：
中華民國刑法第210條
偽造、變造私文書，足以生損害於公眾或他人者，處5年以下有
期徒刑。
刑法第215條
從事業務之人，明知為不實之事項，而登載於其業務上作成之文
書，足以生損害於公眾或他人者，處3 年以下有期徒刑、拘役或
500 元以下罰金。
中華民國刑法第216條
行使第210條至第215條之文書者，依偽造、變造文書或登載不實
事項或使登載不實事項之規定處斷。
中華民國刑法第220條
在紙上或物品上之文字、符號、圖畫、照像，依習慣或特約，足
以為表示其用意之證明者，關於本章及本章以外各罪，以文書論
。
錄音、錄影或電磁紀錄，藉機器或電腦之處理所顯示之聲音、影
像或符號，足以為表示其用意之證明者，亦同。
中華民國刑法第339條第1項
意圖為自己或第三人不法之所有，以詐術使人將本人或第三人之
物交付者，處5年以下有期徒刑、拘役或科或併科1千元以下罰金
。


司法院資訊處製作；財團法人民間司法改革基金會備份。
